【裁判字號】    97,易,4374
【裁判日期】    971128
【裁判案由】    妨害名譽
【裁判全文】
臺灣臺中地方法院刑事判決              97年度易字第4374號
公  訴  人  臺灣臺中地方法院檢察署檢察官
被      告  丙○○
上列被告因妨害名譽案件，經檢察官提起公訴（九十七年度偵字
第一四二五八號），本院判決如下：
    主    文
丙○○公然侮辱人，處罰金新臺幣肆仟元，如易服勞役，以新臺
幣壹仟元折算壹日。
    犯罪事實
一、丙○○居住在臺中市○○區○○路四七一巷一五號，與住於
    同巷十七號之乙○○互為鄰居。丙○○與乙○○於民國九十
    七年五月十三日十一時五十分許，在臺中市○○區○○路四
    七一巷一五號丙○○住處旁之巷道中，因為丙○○之妻江秋
    麗於巷弄口之馬路上曬棉被致影響車輛出入一事發生口角爭
    執，詎料丙○○竟基於公然侮辱之犯意，在前開巷弄出口之
    不特定多數人得以共見共聞之公然狀態下，以「哭爸」、「
    幹」等粗鄙穢語接續辱罵乙○○，使乙○○在心理上感受難
    堪、不快，而對乙○○公然侮辱。
二、案經乙○○訴由臺中市警察局第五分局報請臺灣臺中地方法
    院檢察署檢察官偵查起訴。
    理  由
一、訊據被告丙○○矢口否認有何公然侮辱之犯行，辯稱：伊於
    案發當時係與伊太太吵架，並非與乙○○吵架。況且乙○○
    所指責之棉被係伊太太江秋麗曬的，與伊無關，伊怎麼會去
    罵乙○○云云；惟查，告訴人乙○○如何因棉被曝曬之位置
    影響巷弄內行車進出之問題，與被告及被告之妻江秋麗有言
    語上之齟齬，被告並因而出言不遜，對告訴人辱罵「哭爸」
    、「幹」等粗鄙穢語等情，已據告訴人於本院審理時指述綦
    詳（見本院卷第一七頁背面），並有現場照片七張附卷可稽
    （見偵字第一四二五八號卷第一一頁至第一四頁）。又被告
    當時在場確有辱罵告訴人「哭爸」、「幹」等粗話，亦有錄
    音光碟一片及由光碟錄音內容所轉載之譯文一份在卷可資佐
    證（見偵字第一四二五八號卷第九頁至第一０頁）。另前開
    錄音光碟之內容亦確如上揭譯文所載，業經本院於審理期日
    勘驗屬實，製有勘驗筆錄一份可稽（詳本院卷第一六頁反面
    ），被告亦不否認錄音光碟中之男聲確實是其所發出之言語
    ，是告訴人前揭關於遭到被告言詞辱罵之指述，堪信屬實。
    被告雖另辯稱其出言「哭爸」、「幹」等粗鄙穢語，係對其
    太太江秋麗而為，亦即其謾罵之對象並非告訴人；然從上揭
    譯文之前後文義（即被告暗諭告訴人若無法與鄰居平和相處
    ，何不離群索居；隨即經告訴人回嗆以其並無搬遷至山上獨
    居之必要），暨告訴人拍攝之現場照片中，告訴人與被告暨
    其太太站立之相對位置，仍可判斷與告訴人對話者確係被告
    及被告出言上揭粗鄙穢語應係對告訴人辱罵無疑，是被告所
    辯，顯係事後卸責之詞，不足採信。又被告用以辱罵告訴人
    之言語，即「哭爸」、「幹」等詞，依社會通念，已達足以
    貶損他人之社會評價及尊嚴，為輕蔑他人、使人難堪之詞，
    顯屬侮辱之言詞無訛。再按刑法侮辱罪所謂公然，係指不特
    定多數人得以共見共聞之狀態，不以實際上果已共見共聞為
    必要，但必在事實上有不特定人或多數人得以共見或共聞之
    狀況。又此多數人固指人數眾多，非經相當時間分辨，難以
    計數者而言，惟其人數之計算仍應視該罪之立法意旨及實際
    情形加以認定。本件被告辱罵告訴人之地點，係在臺中市○
    ○區○○路四七一巷一五號被告住處旁巷弄口之行道上，自
    屬不特定或多數人得以共見共聞之公共場所甚明，被告於此
    場域中辱罵告訴人，自已達於「公然」之程度無訛。至被告
    雖另提出刑事答辯狀，並檢附有連署書陳情書，主張告訴人
    平日素行不良，濫行訴訟，與鄰居相處不睦等情，且聲請傳
    喚於陳情書上署名之鄰居到庭欲證明之；但縱若告訴人確有
    被告所陳之行徑，亦核與本件被告是否涉犯妨害名譽犯行毫
    無干涉，是前開刑事答辯狀及連署書陳情書之內容尚無從據
    為對被告有利認定之憑佐，被告所聲請傳喚之證人亦無加以
    詰問之必要，應附此敘明。綜此，本件事證已臻明確，被告
    犯行洵堪認定。
二、核被告丙○○所為，係犯刑法第三百零九條第一項之公然侮
    辱罪。被告前後多次以「哭爸」、「幹」等粗鄙穢語辱罵告
    訴人乙○○之舉措，係於時空密切接近之情況，本於接續公
    然侮辱之意思反覆為之，所侵害者復為相同之告訴人名譽之
    法益，應屬刑法上單一行為而僅論以接續犯之一罪。爰審酌
    被告之素行，有臺灣高等法院被告前案紀錄表可查，其僅因
    細故與告訴人發生爭執，隨即基於一時氣憤，恣意為本件公
    然侮辱犯行，除見其欠缺法治及自律之觀念外，亦對告訴人
    之名譽造成戕害與人格貶損；兼衡酌被告犯後飾詞否認犯行
    ，且未能主動釋出善意，對告訴人表達歉意，以企求告訴人
    原諒之犯罪後欠缺悔意之態度等一切情狀，量處如主文所示
    之刑，並諭知易服勞役之折算標準，以資懲儆。
據上論斷，應依刑事訴訟法第二百九十九條第一項前段，刑法第
三百零九條第一項、第四十二條第三項，刑法施行法第一條之一
第一項、第二項前段，判決如主文。
本案經檢察官甲○○到庭執行職務。
中    華    民    國    97    年    11    月    28    日
                  刑事第三庭  法  官  陳思成
以上正本證明與原本無異。
如不服本判決應於收受判決後10日內向本院提出上訴書狀，並應
敘述具體理由；其未敘述上訴理由者，應於上訴期間屆滿後20日
內向本院補提理由書（均須按他造當事人之人數附繕本）「切勿
逕送上級法院」。
                              書記官  簡雅文
中    華    民    國    97    年    12    月    1     日
附錄論罪科刑法條
刑法第三百零九條第一項
公然侮辱人者，處拘役或三百元以下罰金。


司法院資訊處製作；財團法人民間司法改革基金會備份。
